臺灣屏東地方法院民事判決　　　　　　　93年度重訴字第66號
原　　　告　甲○○
訴訟代理人　林清漢律師
被　　　告　乙○○
訴訟代理人　蔡將葳律師
上列當事人間清償債務事件，本院於民國94年6 月15日言詞辯論
終結，判決如下：
    主  文
被告應給付原告新台幣捌佰零捌萬元，及自民國七十八年十月二
十九日起至清償日止，按年息百分之五計算之利息。
訴訟費用由被告負擔。
原告以新台幣貳佰柒拾萬元為被告供擔保後，得假執行；被告如
於執行標的物拍定、變賣前，以新台幣捌佰零捌萬元為原告供擔
保，得免為假執行。
    事實及理由
一、原告主張：原告前於民國70餘年間，在桃園縣經營活魚餐廳
    ，收入頗豐，被告當時陸續向原告借款合計新台幣（下同）
    8,08 0,000元（下稱系爭借款），原告於交付上開款項後，
    要求被告分別簽立如附表所示之款項借用證四紙為憑，其清
    償日均為78年10月28日，然屆期被告未為清償，屢次催討，
    置之不理，爰依消費借貸法律關係提起本訴。並聲明：(一)被
    告應給付原告8,08 0,000元，及自78年10月29日起至清償日
    止，按年息5 ％計算之利息，(二)願供擔保請准宣告假執行。
二、被告則以：上開4 紙款項借用證雖為被告所簽，然原告並未
    交付系爭借款金錢予被告等語置辯。並聲明：原告之訴駁回
    ，願供擔保請准免為假執行。
三、不爭執事項：
  (一)如附表所示4 紙款項借用證確為被告所簽立（本院卷第5 至
    8 頁）。其記載之文句為「確實向甲○○女士借款新台幣若
    干元整」，並經被告簽名用印，及記載身分證字號、住址。
  (二)被告配偶林翁隨曾於93年7 月27日寄發存證信函予原告，其
    內容略為：「台端為了債權問題聘請律師，不必為了此事而
    一再浪費金錢及時間，不管是民事、刑事皆已時效消滅」等
    語（本院卷第65頁）。
  (三)被告為中華民國陸軍總部兵工署副處長上校七級退役。
四、本院於94年1 月17日為兩造協議簡化爭點（本院卷第60頁）
    ，是本件所應審究者為：上開4 紙款項借用證之內容是否真
    實？系爭借款有無交付？原告之訴有無理由？經查：
  (一)按金錢借貸契約，固屬要物契約，應由貸與人就交付金錢之
    事實負舉證之責，惟若貸與人提出之借用人自己製作之文書
    已載明積欠借款之事實者，應解為貸與人就要物性之具備，
    已盡舉證責任，最高法院86年度台上字第3880號判決意旨參
    照。
  (二)原告主張上開4 紙款項借用證為被告簽立，其文句記載「確
    實借款」等語，已如前述，並為被告所不爭執，堪信為真實
    。又被告為陸軍總部兵工署副處長上校七級退役一節，有屏
    東縣後備司令部94年2 月3 日嵐信字第940000594 號函一紙
    附卷可稽（本院卷第88頁），依被告之學識經歷，應能知悉
    所立字據代表之法律意義，若被告未取得借款，豈有連續4
    次均簽立格式一致之高額款項借用證之理？參以該4 紙款項
    借用證之立據日間隔約1 年，金額亦有不同，惟清償日均係
    同一日等情以觀，可認原告主張該4 紙款項借用證係被告收
    取款項後，為取信原告而簽立為憑等情，與常情相符，非無
    可採。被告空言否認收訖系爭借款款項，即有可疑。
  (三)證人孫智偉已於本院審理時證稱：「86年間原告及其友人與
    我一同至被告位於屏東之住處，針對系爭借款討論，被告說
    房子賣不掉，沒有能力分期付款，被告當日有承認系爭借款
    ，原告也有將這4 紙借用證拿給被告看」等語明確（本院卷
    第58至59頁），證人與被告素無怨隙，衡情當無涉詞誣指之
    理，其證言應屬可採，被告空言否認證人證詞，乃屬無據。
    是被告若未收取系爭借款款項，豈有當眾承認系爭借款，並
    與原告及證人討論分期攤還之理？足見上開4 紙款項借用證
    之內容應屬真實至明，原告確有交付系爭借款款項予被告無
    誤。
  (四)被告配偶林翁隨曾於93年7 月27日寄發存證信函予原告，其
    內容業如上述，參諸前開存證信函文義，被告配偶並未否認
    原告借款債權之存在，僅以時效消滅為抗辯，依據一般經驗
    法則，倘兩造間無系爭借款債權債務關係存在，何以須以時
    效消滅為抗辯，蓋時效消滅抗辯之前提為系爭借款債權債務
    關係存在，故依上開存證信函可證被告確有收受系爭借款款
    項。
  (五)綜上所述，原告主張前揭4 紙款項借用證之內容為真，其已
    交付系爭借款款項予被告等情，應堪信實，系爭借款確已成
    立，且清償日期早已屆至，被告自有清償系爭借款之責。
五、從而，原告依據消費借貸法律關係，請求被告給付8,080,00
    0 元，及自78年10月29日起至清償日止，按年息5 ％計算之
    利息，誠屬有據，應予准許。又兩造陳明願供擔保請求宣告
    假執行或免為假執行，均核無不合，爰酌定相當擔保金額分
    別准許之。
六、據上論結，本件原告之訴為有理由，依民事訴訟法第78條、
    第390 條第2 項、第392 條第2 項、第3 項，判決如主文。
中　　華　　民　　國　　94　　年　　6 　　月　　29　　日
            民事第一庭    審判長法　官　羅心芳
                                法  官  林雅莉
                                法  官  翁世容
正本係照原本作成。
如不服本判決，應於收受送達後二十日內向本院提出上訴書狀。
                                書記官　溫訓暖
中　　華　　民　　國　　94　　年　　6 　　月　　29　　日
附表：
┌──┬─────────────┬───────┬───────┐
│編號│金額（新台幣）            │清償日        │立據日        │
├──┼─────────────┼───────┼───────┤
│一  │450,000元                 │78.10.28      │75.11.28      │
├──┼─────────────┼───────┼───────┤
│二  │3,000,000元               │78.10.28      │76.2.5        │
├──┼─────────────┼───────┼───────┤
│三  │3,000,000元               │78.10.28      │77.7.20       │
├──┼─────────────┼───────┼───────┤
│四  │1,630,000元               │78.10.28      │78.9.1        │
└──┴─────────────┴───────┴───────┘
